【裁判字號】    92,交抗,347
【裁判日期】    920402
【裁判案由】    違反道路交通管理處罰條例
【裁判全文】
臺灣高等法院交通事件裁定                      九十二年度交抗字第三四七號
    抗  告  人
    即受處分人  甲○○
右抗告人因違反道路交通管理處罰條例案件，不服臺灣板橋地方法院九十一年度交聲
字第一七八０號，中華民國九十二年二月六日所為裁定（原處分案號：交通部公路總
局臺北區監理所北監五字第裁四○─一Ａ0000000號），提起抗告，本院裁定
如左：
    主  文
抗告駁回。
    理  由
一、異議意旨略以：異議人即受處分人甲○○於民國（下同）八十四年十月十一日，
    即已將其所有車號ＧＸ─七七○三號自用小客車出質予龍一當鋪，嗣未如期回贖
    而流當，依當鋪業法之規定該車已屬龍一當鋪所有，非由伊占有使用，故本件未
    繳停車費之違規亦非伊所為，爰聲明異議，請求撤銷原處分云云。
二、按「汽車駕駛人停車時，有左列情形之一者，處新臺幣六百元以上一千二百元以
    下罰鍰：十一在道路收費停車處所停車，不依規定繳費者。」，道路交通管理處罰
    條例第五十六條第一項第十一款定有明文可循。又逕行舉發違反道路交通管理事
    件，經汽車所有人依通知單之應到案日期前到案，並告知違規駕駛人姓名、身分
    證統一編號及住址者，處罰機關應即另行通知違規駕駛人到案依法處理；逾應到
    案日期，處罰機關應依本條例第八十五條第三項規定，處罰汽車所有人，亦據違
    反道路交通管理事件統一裁罰標準及處理細則第二十四條規定甚明。
三、查異議人即受處分人甲○○所有車牌號碼ＧＸ─七七○三號自用小客車，於九十
    年十二月三日十一時三十分許，在臺北市○○街○段因停放於公告收費路段後，
    未於十五日內繳費，經臺北市停車管理處於九十年十二月二十六日製單舉發（單
    號：北市交停字第一Ａ0000000號），並指定應到案日為九十年一月二十
    五日前，且已於九十一年一月二日以掛號郵寄方式向異議人住所所在地即臺北縣
    三重市○○街卅六巷五十號而為送達，異議人並未提出申訴，復經原處分機關依
    道路交通管理處罰條例第五十六條第一項第十一款之規定，於九十一年十月十一
    日以北監五字第裁四○─一Ａ0000000號裁決處以新臺幣一千二百元之罰
    鍰等情，有前開裁決書及臺北市停車管理處九十一年十二月十日北市停四字第○
    九一三七一四七三○○號及九十一年十二月二十六日北市停四字第○九一三七六
    二五二○○號函附檢舉單、舉發違反道路交通管理事件通知單、大宗掛號函件交
    寄聯、公眾查詢郵件單、公眾查詢郵件答覆單、三重郵局郵務股普掛段掛號函件
    區段投遞簽收清單等影本可資佐憑。是本件停車未依規定繳費之人縱確非異議人
    ，惟本件異議人於接到前開舉發通知單後，並未於指定期日前到案告知違規駕駛
    人姓名、
    分機關提出異議為此等表示，從而原處分機關據以援引道路交通管理處罰條例第
    五十六條第一項第十一款規定，裁處登記汽車所有人即異議人罰鍰新臺幣一千二
    百元，並無違法或不當之處。原審裁定予以駁回，經核並無不合。
四、抗告意旨以：原裁定以異議人即受處分人甲○○於接獲舉發通知單後，並未於指
    定期日前到案告知違規駕駛人姓名、
    議，無異剝奪受處分人之對該裁決之異議權，且受處分人甲○○所有上開車輛前
    於八十四年十月十一日即已將其所有車號ＧＸ─七七○三號自用小客車出質交付
    臺北市○○○路○段六號「龍一當舖」典當，迄約定滿當日期八十五年一月十日
    ，因伊無力回贖已流當，依當鋪業法第二十一條之規定該車已屬龍一當鋪所有，
    非由受處分人占有使用，受處分人並無於上開違規時地駕駛車輛未繳停車費停車
    ，故本件未繳停車費之違規亦非伊所為，此事實業經交通部公路總局台北區監理
    所九一北監稅字第九一二五九三五號函及台灣台北地方法院簡易庭小額民事九十
    一年北小字第二一二號判決、台灣板橋地方法院九十一年度交聲字第一三六七號
    認定在案，原裁定為相反之認定，顯有未當，爰提起抗告云云。經查：登記為受
    處分人甲○○所有之上開違規車輛於八十四年十月十一日已典當交付龍一當舖，
    其後並未能回贖流當，由龍一當舖當時負責人陳春樺轉售予李復發經營之「承達
    汽車廣場」，再由李復發售予不詳之人等事實，業據證人即龍一當舖八十五年十
    一月至九十一年七月間之負責人洪昆隆於臺灣板橋地方法院九十一年度交聲字第
    一三六七號交通事件調查中到庭證述明確，並有受處分人提出之上開當票、臺灣
    板橋地方法院交通事件裁定、臺灣臺北地方法院民事事件判決等影本可資佐證，
    堪認該車輛於上揭公告收費路段停車，違規未於十五日內繳費，應非受處分人駕
    駛所為，是受處分人上開所辯，固非虛詞，足堪採信。惟異議人即受處分人甲○
    ○所有車牌號碼ＧＸ─七七○三號自用小客車，於九十年十二月三日十一時三十
    分許，在臺北市○○街○段因停放於公告收費路段後，未於十五日內繳費，經臺
    北市停車管理處於九十年十二月二十六日製單舉發（單號：北市交停字第一Ａ0
    000000號），並指定應到案日為九十年一月二十五日前，且已於九十一年
    一月二日以掛號郵寄方式向異議人住所所在地即臺北縣三重市○○街卅六巷五十
    號而為送達，異議人並未提出申訴，業如前述，原處分機關依道路交通管理處罰
    條例第五十六條第一項第十一款之規定裁罰，此乃可歸責於車輛所有人之事由之
    故，並有道路交通管理處罰條例第五十六條第一項第十一款、第八十五條第三項
    及違反道路交通管理事件統一裁罰標準及處理細則第二十四條規定可循，應屬有
    據，另原審以異議人即受處分人甲○○於接獲舉發通知單後，並未於指定期日前
    到案告知違規駕駛人姓名、
    諸上開規定所為之裁定，此為異議有無理由之問題，與是否剝奪受處分人之對該
    裁決之異議權無涉，本件抗告為無理由，應予駁回。至於受處分人甲○○受本件
    裁罰並依法繳納後，是否可循民事途徑訴請龍一當舖賠償給付，乃另一問題，併
    予敘明。
五、據上論結，應依道路交通案件處理辦法第二十六條，刑事訴訟法第四百十二條，
    裁定如主文。
中      華      民      國    九十二    年      四      月      二      日
                              臺灣高等法院交通法庭
                                  審判長法  官  溫  耀  源
                                        法  官  何  菁  莪
                                        法  官  邱  同  印
右正本證明與原本無異。
不得再抗告。
                                        書記官  莊  昭  樹
中      華      民      國    九十二    年      四      月      二      日


司法院資訊處製作；財團法人民間司法改革基金會備份。
